最高法院刑事判決　　　　　　九十四年度台上字第三七０三號
　　上　訴　人　甲○○
　　　　　　　　　　　　號在.
上列上訴人因違反毒品危害防制條例案件，不服台灣高等法院中
華民國九十四年三月二十五日第二審更審判決（九十三年度上更
(一)字第五三０號，起訴案號：台灣基隆地方法院檢察署九十二年
度偵字第二八０一號），提起上訴，本院判決如下：
    主  文
上訴駁回。
    理  由
按刑事訴訟法第三百七十七條規定，上訴於第三審法院，非以判
決違背法令為理由，不得為之。是提起第三審上訴，應以原判決
違背法令為理由，係屬法定要件。如果上訴理由書狀並未依據卷
內訴訟資料，具體指摘原判決不適用何種法則或如何適用不當，
或所指摘原判決違法情事，顯與法律規定得為第三審上訴理由之
違法情形，不相適合時，均應認其上訴為違背法律上之程式，予
以駁回。本件上訴人甲○○上訴意旨略稱：（一）原審法院於更
審時雖依上訴人之聲請傳喚證人林佑德調查，然傳喚未到即行結
案，有應調查之證據未予調查之違背法令。（二）警員稱上訴人
同意搜索云云與事實不符，上訴人並未自願接受搜索，警員之搜
索違反法定程序，所扣押之物不得作為證據。（三）依證人林佑
德被查獲當時所採尿液檢驗結果，彼並無施用海洛因，則彼於警
詢及偵查中所述向上訴人購買海洛因云云，何以具較可信之情況
，原判決未加說明，有理由不備之違法。（四）原審法院更審時
勘驗上訴人之警詢筆錄錄音帶，認定該錄音係警員經過事實整理
後問話，再由上訴人回答，此與警員江冠正所言一面詢問上訴人
，一面製作筆錄，顯有不同，原判決有理由矛盾之違法云云。
惟查證據之取捨、證據證明力之判斷，及事實有無之認定，為事
實審法院之職權，茍其取捨、判斷及認定，並不違反經驗法則及
論理法則，即不容任意指為違法而執為第三審適法之上訴理由。
本件原審法院更審認定上訴人有原判決所載基於販賣第一級毒品
海洛因及第二級毒品安非他命營利之犯意，於民國九十二年三月
一日起，在不詳地點，向綽號「阿龍」者，以總價新台幣（下同
）十一萬元之代價，購入海洛因、安非他命、大麻、ＭＤＭＡ（
持有大麻、ＭＤＭＡ部分已判決確定），除供己施用外，欲將海
洛因含袋秤每零點四公克、安非他命含袋秤每零點八九公克，各
以一千元之價格出售，經警於九十二年四月一日二十三時五十五
分，在基隆市仁愛區○○○路九號金華旅社前查獲，並自其隨身
攜帶之黑色背包及藍色手提袋內扣得如原判決附表一、二所示之
物，另在其身上查獲如原判決附表三所示之物；詎上訴人經交保
後，仍基於上開販賣第一級毒品及第二級毒品牟利之概括犯意，
向綽號「引中（或伊忠）」（台語發音）者，以海洛因半兩六萬
五千元、安非他命一兩三萬五千元之代價，一併販入海洛因及安
非他命後，於九十二年八月十五日前之三、四天左右，以海洛因
零點三公克一千元之代價出售予林佑德，嗣因林佑德經警查獲持
有海洛因，而循線於九十二年八月十五日十五時四十分許，在基
隆市○○路一八七號前查獲，並自其騎乘之機車踏板上粉紅色手
提袋內扣得如原判決附表四所示之物等情，係依據上訴人之供述
，證人林佑德、楊淑惠（上訴人之女友）、陳明輝、江冠正（原
判決誤載為江冠生）、李藍權（以上三人均為警員）之證詞，扣
案如原判決附表一編號一、二、附表二編號一、附表三編號一及
附表四編號一、二所示之海洛因、安非他命，附表一編號五、附
表二編號二、三、附表四編號三至七所示之電子磅秤、夾鏈分裝
袋、藥鏟、包裝袋、葡萄糖、分裝袋、包裝袋、黑色背包、藍色
手提袋、粉紅色手提袋，暨卷附法務部調查局鑑定通知書、照片
等證據資料，為綜合之判斷。對於上訴人否認販毒，所辯各節如
何不足採；上訴人之警詢筆錄具證據能力；證人曾輝煌、曾趙秀
枝（上訴人之父母）、黃俋傑之證詞，不足以證明上訴人遭警刑
求；證人王淑娟、傅耀庭之供述及旅客登記簿均與上訴人販毒犯
行無直接關連；證人林佑德於第一審所稱未向上訴人購買海洛因
及驗尿結果無嗎啡反應，不足為上訴人有利之證據等理由，詳加
說明。並以第一審判決就販賣第一級毒品與第二級毒品分論併罰
，並認上訴人尚有多次出售毒品犯行，且未斟酌本件情堪憫恕，
均有所未當，因而撤銷第一審關於販賣第一級毒品與第二級毒品
兩罪併予論罰部分之判決，改判依想像競合犯之例從一重論處上
訴人連續販賣第一級毒品罪刑，已詳敘其調查證據之結果及證據
取捨並認定事實之理由。所為論斷，均有卷存證據資料可資覆按
，從形式上觀察，並無採證或認定事實違背經驗法則或論理法則
，或有理由不備或其他違背法令之情形。再查：（一）原判決對
於證人林佑德於警詢、偵查及第一審之供述證據，如何取捨，已
詳敘其理由（見原判決第六頁倒數第一行至第十一行）。而林佑
德於第一審審理時已證稱九十二年八月十五日十三時三十分經警
查獲彼持有海洛因一包無誤（見第一審卷第一九一頁第三行至第
五行），則縱使林佑德驗尿結果無嗎啡反應，亦不足認彼於警詢
及偵查時所稱向上訴人購買海洛因之供述不可信。另原審法院於
更審時已傳拘林佑德無著（見原判決第一三四頁、第一四一頁、
第一六三頁），則原判決認無再予傳喚之必要，依該證人林佑德
於警詢、偵查及第一審之證詞為論斷，並無理由不備或調查未盡
之違誤。（二）關於上訴人之警詢筆錄何以具證據能力一節，業
據原判決針對上訴人所辯遭刑求、非出於任意性等，逐一說明所
辯不足採之理由（見原判決理由二之(一)）。而原審法院更審時勘
驗該筆錄錄音帶結果「警員問話是經過事實整理，再由上訴人回
答」（見原審更審卷第一０八頁倒數第三行至第四行），係就警
員與上訴人一問一答間，對於問話及回答之情形為勘驗，核與警
員江冠正於第一審所言「當時是我自己訊問，自己製作筆錄，我
是問被告一句，他答一句」（見第一審卷第二０五頁倒數第八行
），係就問答方式採一問一答進行，並無衝突，原判決自無理由
矛盾之違法。（三）本件基隆市警察局第四分局警員於九十二年
四月一日、同年八月十五日均係據報上訴人販毒而於盤查其身分
時，上訴人同意自行打開所帶背包、手提袋，經警以持有毒品之
現行犯逮捕而逕行搜索等情，已據證人即警員李藍權、江冠正、
陳明輝於第一審審理時證述明確（見第一審卷第一二一頁至第一
三一頁），雖警員未依刑事訴訟法第一百三十一條第三項規定於
執行後三日內報告該管檢察署檢察官及法院，或依同法第一百三
十一條之一規定將上訴人同意之意旨記載於警詢筆錄，然依同法
第一五八條之四規定「除法律另有規定外，實施刑事訴訟程序之
公務員因違背法定程序取得之證據，其有無證據能力之認定，應
審酌人權保障及公共利益之均衡維護。」是該違背法定程序搜索
所扣得之物並非當然無證據能力，而應由法院於個案審理中，就
個人基本人權之保障及社會安全之維護，依比例原則及法益權衡
原則，予以客觀之判斷，以兼顧程序正義及發現實體真實。上訴
人以該搜索所扣得之物應無證據能力，容有誤會。矧上訴人於原
審更審審理時，僅就其警詢筆錄之證據能力有爭議，對於因搜索
扣得之物品，並未爭執無證據能力（見原審更審卷第一五０頁第
四行至第十五行），原判決對此未加說明，即採之為證據，亦難
謂有違證據法則。從而，上訴意旨顯非依據卷內訴訟資料指摘原
判決有何具體違背法令之情形，徒憑己見，就原審採證認事職權
之適法行使，及原判決已明白論斷之事項，仍執前詞，任意指摘
，核與法律規定得為第三審上訴理由之違法情形，不相適合。上
訴人之上訴為違背法律上之程式，應予以駁回。
據上論結，應依刑事訴訟法第三百九十五條前段，判決如主文。
中　　華　　民　　國　九十四　年　　七　　月　 十四 　日
                      最高法院刑事第十庭
                          審判長法官  陳　正　庸
                                法官  賴　忠　星
                                法官  王　居　財
                                法官  林　開　任
                                法官  林　立　華
      本件正本證明與原本無異
                                      書  記  官
中　　華　　民　　國　九十四　年　　七　　月　 二十 　日
                                                      Ｑ
